【裁判字號】    94,重訴,344
【裁判日期】    950822
【裁判案由】    清償債務
【裁判全文】
臺灣桃園地方法院民事判決             94年度重訴字第344號
原      告  彰化商業銀行股份有限公司
法定代理人  己○○
訴訟代理人  癸○○
被      告  哈思美汽車旅館股份有限公司
兼法定代理人壬○○
        （原名劉正昭）
被      告  庚○○
            甲○○
            乙○○
上列5人
訴訟代理人  謝孟儒律師
            蘇明淵律師
被      告  戊○○    籍設新竹.
            丙○○    籍設新竹.
            丁○○）
        原名李永和）住新竹縣.
上列當事人間請求清償債務事件，於民國95年8 月17日言詞辯論
終結，本院判決如下：
    主  文
被告應連帶給付原告新台幣肆仟壹佰玖拾壹萬零玖佰柒拾捌元，
及自民國九十五年五月四日起至清償日止，按週年利率百分之八
．一七計算之利息，並自民國九十五年五月四日起至清償日止，
其逾期在六個月以內者，按上開利率百分之十，逾期超過六個月
者，按上開利率百分之二十計算之違約金。
訴訟費用由被告連帶負擔。
    事實及理由
一、本件被告戊○○、丙○○、丁○○未於言詞辯論期日到場，
    核無民事訴訟法第386條各款所列情形，爰依原告聲請，由
    其一造辯論而為判決。
二、本件原告起訴主張：被告哈思美汽車旅館股份有限公司（下
    稱哈思美公司）於民國89年1 月20日邀同被告壬○○、庚○○、甲○○、乙○○、戊○○、丙○○、丁○○為連帶保證
    人與原告簽定保證書、授信約定書，約定就被告哈思美公司
    現在及將來對原告所負債務以本金新台幣（下同）60,000,0
    00為限額暨其利息、遲延利息、違約金、損害賠償及其他從
    屬於主債務人之負擔，負連帶清償責任。被告哈思美公司於
    同年1 月24日向原告借款48,000,000元，約定借款期間自89
    年1 月24日起至99年1 月24日止，利率按基本放款利率7.04
    5%加1.125%即8.17% 計算，按月清償本息，並約定如遲延清
    償，全部借款視同到期，且除上開約定利率計息外，逾期在
    6 個月以內者，按上開利率10% ，逾期超過6 個月者，按上
    開利率20% 計付違約金。嗣被告哈思美公司僅攤還6,014,57
    0 元後，自91年3 月24日起即未依約償付本息，其借款視為
    全部到期，迭經原告催討，惟未獲置理，共計積欠貸款本金
    41,985,430元。雖逾期後被告哈思美公司曾向原告銀行經辦
    人員辛○○洽詢延期降息還款事宜，惟終因遲未能獲經全體
    借保戶即連帶保證人對保簽名及重新訂約，致無法辦理逾期
    轉正程序而協商不成立，是被告非得據此即謂本件債務既已
    更新，舊債務即已消滅而不負清償責任，為此，爰依消費借
    貸及連帶保證之法律關係，提起本件訴訟，並聲明：如主文
    所示。
三、被告哈思美公司、壬○○、庚○○、甲○○、乙○○則以：
    被告哈思美公司自91年3 月起至92年5 月間止，因公司資金
    調度出現問題，而未能依約如期償還本息，被告哈思美公司
    、壬○○、庚○○、甲○○及乙○○嗣於92年5 月21日與原
    告銀行放款部經辦人員辛○○達成協議，先由被告哈思美公
    司1 次繳清前期積欠本息1,662,539 元，利息降為週年利率
    3.5%，且自92年6 月起，被告哈思美公司每月尚須攤還借款
    本息300,715 元，被告哈思美公司依該協議履行，迄今未曾
    中斷，並經原告收訖無訛，原告與被告哈思美公司既於92年
    5 月21日已就系爭借款債務之清償方式達成協議，原告即不
    得更行主張原先債權，被告哈思美公司就債務更新協議亦未
    違約等語，並聲明：駁回原告之訴。
四、原告主張被告哈思美公司於89年1 月20日邀同被告壬○○、
    庚○○、甲○○、乙○○、戊○○、丙○○、丁○○為連帶
    保證人簽定保證書、授信約定書，約定就被告哈思美公司現
    在及將來對原告所負債務以本金60,000,000為限額暨其利息
    、遲延利息、違約金、損害賠償及其他從屬於主債務人之負
    擔，負連帶清償責任。被告哈思美公司於同年1 月24日向原
    告借款48,000,000元，約定借款期間自89年1 月24日起至99
    年1 月24日止，利率按原告之基本放款利率加1.125%計算，
    按月清償本息，並約定如遲延清償，全部借款視同到期，且
    除上開約定利率計息外，逾期在6 個月以內者，按上開利率
    10% ，逾期超過6 個月者，按上開利率20% 計付違約金；被
    告哈思美公司於91年3 月24日未依約償付本息等情，為被告
    所不爭執，復有原告提出借據、授信契約書、保證書、基本
    放款利率變動表、放款帳戶資料表為證，自堪信為真正。
五、原告復主張被告未依約償還本息，借款視為全部到期，應1
    次清償全部借款本息及違約金，被告則以前揭情詞置辯，茲
    本件之爭點厥為：兩造間就系爭借款債務是否成立更新債務
    協議而原告不得再依原有債務關係為請求？
（一）按當事人主張有利於己之事實者，就其事實有舉證之責任
      ，民事訴訟法第277 條前段定有明文。被告抗辯：兩造業
      已就原有債務關係成立更新債務協議，原告同意被告將92
      年5 月前欠繳之利息及訴訟費用1 次付清後，借款期間延
      長為20年、利率降為週年利率3.5%，由被告哈思美公司、
      壬○○、庚○○、甲○○、乙○○每月分期清償300,715
      元，為原告所否認，則被告就此有利之事實應負舉證之責
      。經查，被告固提出斯時任職原告所屬埔心分行之放款部
      經辦行員辛○○書寫之還款條件2 紙以為佐證，惟質之證
      人辛○○證稱：「我當時是原告埔心分行放款經辦，在債
      務人哈思美公司遲延繳款的時候，被告壬○○、庚○○、
      甲○○、乙○○到分行來找我，表示希望分期攤還或使該
      筆債務能轉為正常貸款，因為當事該筆債務已經列為逾期
      放款，被證一（即前開記載還款條件之書面）的第1 張是
      他們向我表示可以改以此種條件來還款，我也依照被證一
      第1 頁他們所列的條件向總行申請，總行要求所有的保證
      人都要出面重簽契約，但是此筆債還有另3 名保證人始終
      沒有來簽約，總行對於分期攤還不同意，被告壬○○等人
      的還款提議都沒有成立。」、「（分期清償、轉正之流程
      為何？）由債務人提出還款的條件，行員報請分行經理准
      許後，向區域中心核准後再向總行提出申請，如果是轉正
      的話，就是以新債還舊債，要所有的債務人簽訂新的契約
      ，分期清償要簽立分期清償合約書。」、「（既然協議沒
      有成立，為何被告要依被證一的條件來履行？）因為被告
      如果先照被證一來履行，可以展現被告還款的誠意，我向
      總行申請轉正或分期還款比較容易成功。」、「我記得本
      件我有提出兩次申請，第1 次申請時，原來判斷其他3 個
      保證人也會出面簽約，總行不同意我的申請，後來他們照
      他們提出的還款條件還了一部分，我又提出申請，並載明
      其他3 個保證人無法來簽約，已無還款能力，總行還是不
      同意。」、「（當初與被告協議是以個人的名義或代表原
      告來協議？）證人是我個人名義，我有跟被告講等我往上
      報准許後才可以。」等語（見95年3 月2 日言詞辯論筆錄
      ），是該記載還款條件之書面係證人辛○○代被告向原告
      銀行總行申請系爭借款債務轉正或分期清償之協調記錄，
      並非兩造成立更新債務協議。被告固抗辯：原告授權辛○○洽談更新債務協議，縱原告未授權，亦有表見代理之情
      形云云，為原告所否認，微論被告就原告授權證人辛○○
      出面與被告成立更新債務協議乙節並未舉證證明，況查，
      證人辛○○斯時任職原告所屬埔心分行放款部經辦人員，
      該分行經理另有其人，為被告所明知，衡諸常情，以本件
      債務達數千萬元之譜，被告實無可能誤認以辛○○為一名
      普通經辦人員獲授權決定與被告成立更新債務協議。況稽
      之該記載還款條件之書面上僅有證人辛○○片面記載還款
      各項條件，未如一般契約經當事人雙方簽名確認、載明契
      約訂立日期、債務不履行之效果等事項，且兩造事後亦未
      依據該書面另行簽立任何書面契約，則被告所辯：原告授
      權證人辛○○與其成立更新債務協議，或原告應負表見代
      理責任云云，要與常情不符，不足採信。
（二）被告復抗辯其已依更新債務協議履行2 年餘，原告均無異
      議，足見原告已同意更新債務協議云云。經查，被告於92
      年5 月21日與證人辛○○洽商前開還款條件，旋於92 年5
      月27日對原告清償之前欠繳之利息1,662,539 元及訴訟費
      用74,414元，嗣後復陸續依前開還款條件每月清償300,00
      0 餘元等情，固有被告提出轉帳傳票、放款利息收據、匯
      款單為證，查被告確有積欠原告系爭借款債務如前述，被
      告於發生遲延給付責任後，未依原授信契約書及借據約定
      債之本旨清償債務，雖生債務不履行之效果持續發在，然
      無礙於原告受償之權利，而原告就被告未依債之本旨清償
      為單純之緘默，亦不得逕認原告對被告片面變更還款條件
      已有同意或默認之意，是被告此部分之抗辯，同不足採。
（三）至被告抗辯其已依更新債務協議履行，原告猶提起本件訴
      訟，有違誠信原則云云，查兩造間就系爭借款債務既未成
      立債務更新協議如前述，而被告哈思美公司於92年3 月21
      日已有遲延償還本息之情事，亦為被告所不爭執，則依系
      爭授信約定書第5 條第1 款約定，系爭借款債務視為全部
      到期，原告提起本件訴訟請求被告連帶清償系爭借款債務
      ，並無何違背誠信原則可言。況系爭借款債務於被告哈思
      美公司發生遲延償還本金之情事後，鑒於被告事後已繼續
      清償部分本息，原告原不擬積極採取訴訟求償之作為，惟
      因被告壬○○、庚○○、甲○○、乙○○等連帶保證人要
      求原告撤銷對連帶保證人個人財產之假扣押，未獲應允，
      聲請本院命原告限期起訴，原告不得已始行提起本件訴訟
      ，為兩造所不爭執，是原告提起本件訴訟顯然係為維護其
      權益之必要作為，顯難謂其有何違背誠信原則可言。
六、綜上所述，被告抗辯兩造就系爭借款債務業已成立更新債務
    協議而消滅原有債務，並非可採。從而，原告依消費借貸及
    連帶保證之法律關係，請求被告連帶給付41,910,978元，及
    自95年5 月4 日起至清償日止，按週年利率8.17% 計算之利
    息，並自95年9 月4 日起至清償日止，其逾期在6 個月以內
    者，按上開利率10% ，逾期超過6 個月者，按上開利率20%
    計算之違約金，為有理由，應予准許。
七、據上論結，本件原告之訴為有理由，依民事訴訟法第385 條
    第1 項前段、第85條第2 項，判決如主文。
中    華    民    國    95    年    8     月    22    日
                  民事第一庭    法  官  賴惠慈
以上正本係照原本作成
如對本判決上訴，須於判決送達後20日內向本院提出上訴狀
中    華    民    國    95    年    8     月    22    日
                                書記官  黃泰能


司法院資訊處製作；財團法人民間司法改革基金會備份。
